【裁判字號】    91,易,934
【裁判日期】    920106
【裁判案由】    侵占
【裁判全文】
臺灣臺北地方法院刑事判決                          九十一年度易字第九三四號
    公  訴  人  臺灣臺北地方法院檢察署檢察官
    被      告  丙○○  男  三.
右列被告因侵占案件，經檢察官提起公訴（九十一年度偵續字第一○七號），本院判
決如左：
    主      文
丙○○意圖為自己不法之所有，而侵占自己持有他人之物，處有期徒刑陸月，如易科
罰金，以佰元折算壹日。
    事      實
一、丙○○於民國八十八年八月二日下午五時四十六分許，在臺北市○○區○○路一
    五四巷十五號，向行安小客車租賃有限公司（下稱行安公司）承租車牌Ｒ六－二
    五八二號自用小客車，雙方約定租金每日新臺幣（下同）二千元，租期一日，嗣
    又延展二日，約定應於同年月五日下午五時四十六分前還車。詎丙○○除交付上
    開租金六千元外，於租期屆至後，竟萌生意圖為自己不法所有之犯意，於臺北市
    某地，將該承租而持有之行安公司之自用小客車據為己有，供己使用而拒絕交還
    ，亦不續付租金，經行安公司多次聯繫要求還車，並寄發郵局存證信函，仍置之
    不理。迄八十八年十一月二日，行安公司職員在臺北市○○○路尋獲丙○○駕駛
    上開自用小客車，始取回該車。丙○○計積欠行安公司十八萬四千元之車租。
二、案經行安公司訴由臺灣臺北地方法院檢察署檢察官偵查起訴。
    理      由
一、訊據被告丙○○對右開租用告訴人行安公司自用小客車，逾期未還亦未支付租金
    之事實坦承屬實，惟矢口否認有侵占之犯行，辯稱：伊租得該車後，即交付「周
    姐」使用，租金應由「周姐」支付云云。經查，右開犯罪事實，已據證人即行安
    公司之職員甲○○分別於檢察官偵查及本院訊問中指訴綦詳，有各該筆錄在卷可
    憑。而被告辯稱車牌Ｒ六－二五八二號自用小客車承租後係由「周姐」使用云云
    ，未提出任何證據足佐，亦無法交代「周姐」之真實姓名、年籍及聯絡方式，所
    辯已難輕信，且被告於偵查中業供稱該自用小客車係由其駕駛，於本院審理中亦
    不諱言曾使用該車，況該自用小客車經告訴人於臺北市○○○路尋獲當時，係由
    被告駕駛乙節，亦經證人甲○○於本院訊問中結證屬實，被告辯稱該車非其使用
    云云，無足憑信。次查，被告向告訴人租車，屆期即應返還，若仍需用車，即應
    續繳租金，並應斟酌是否有足購能力支付租金，如無此能力，即應儘速歸還；倘
    一時無法還車，亦應主動與告訴人聯繫，研商如何處理，此係人盡皆知之理，被
    告斷難諉為不知，詎被告除繳納告訴人行安公司三日共計六千元之車租外，非特
    拒不續繳租金，積欠高達十八萬四千元之租金，且不將車輛返還告訴人，仍繼續
    供己使用，亦未曾主動與告訴人聯絡，收受告訴人之存證信函後，猶置之不理，
    若非告訴人於八十八年十一月二日自行尋獲並取回該車，拖延之時日當更不止於
    三月餘，足徵被告顯係拒不交還，堂皇將租車據為己用無疑。再參以被告嗣逃匿
    無蹤，經檢察官通緝始到案，顯係畏罪情虛，被告主觀上有將該車易持有為所有
    之不法意圖甚明。被告辯稱未侵占告訴人車輛，顯係卸責之詞，殊無足採。此外
    ，復有租賃契約、郵局存證信函各乙紙在卷可稽，本件事證已臻明確，被告犯行
    堪以認定，應予依法論科。
二、核被告所為，係犯刑法第三百三十五條第一項侵占罪。爰審酌被告侵占時間長達
    三月餘，且非主動歸還車輛，積欠告訴人十八萬四千元之車租，犯後復飾詞否認
    犯行，迄本院辯論終結時僅償還告訴人六萬元之租金，難認有悔意，及其犯罪之
    動機、目的、手段等一切情狀，量處如主文所示之刑。再被告行為後，刑法第四
    十一條業於九十年一月十日修正公布，於同月十二日生效施行，修正後該條第一
    項規定「犯最重本刑為五年以下有期徒刑之罪，而受六月以下有期徒刑或拘役之
    宣告，因身體、教育、職業或家庭之關係或其他正當事由，執行顯有困難者，得
    以一元以上三元以下折算一日，易科罰金。但確因不執行所宣告之刑，難收矯正
    之效或難以維持法秩序者，不在此限」之規定，較諸修正前舊法規定犯最重本刑
    為三年以下有期徒刑之罪，而受六月以下有期徒刑或拘役之宣告，始得易科罰金
    ，對被告較為有利。依刑法第二條第一項前段之規定，即應適用裁判時即新修正
    之規定，爰併諭知易科罰金之折算標準。
三、公訴意旨另略以：被告於八十八年八月二日下午五時四十六分許，在臺北市○○
    區○○路一五四巷十五號行安公司租用車牌Ｒ六－二五八二號自用小客車時，竟
    意圖為自己不法之所有，將之前向乙○○借用之車牌號碼ＧＹＡ－五○六號重型
    機車，侵占為己有而供作租用前開自用小客車之擔保，因認被告此部分另涉有刑
    法第三百三十五條第一項侵占罪嫌云云。惟按，犯罪事實應依證據認定之，無證
    據不得推定其犯罪事實，刑事訴訟法第一百五十四條定有明文。又所謂認定犯罪
    事實之證據，係指足以認定被告確有犯罪行為之積極證據而言，如未發現相當證
    據，或證據不足以證明，自不能以推測或擬制之方法，以為裁判基礎。詰之被告
    固坦承有以車牌號碼ＧＹＡ－五○六號重型機車向行安公司供作租車之擔保，然
    堅詞否認有侵占之犯行，辯稱：伊因信用不良，不能辦理貸款購買機車，遂以友
    人乙○○名義購買系爭機車，實際上該機車係伊在使用，貸款亦係伊所繳納，租
    車當時機車所有權仍歸屬伊所有，故以之質押作租車之擔保，嗣於八十九年十二
    月後，因伊無力繳納貸款，始將之轉售乙○○，並登記於乙○○之弟陳兆芳名下
    等語。經查，車牌號碼ＧＹＡ－五○六號重型機車原係登記乙○○名下，嗣於九
    十年六月七日改登記為陳兆芳所有，固據證人陳兆芳、乙○○分別於檢察官偵查
    及本院審理中證述屬實，並有車號查詢重型機車車籍乙紙在卷可參。然證人乙○
    ○於本院審理中結證稱：該部機車本係被告要購買，但被告信用不良，不能辦理
    貸款，故以伊名義購買並辦理貸款，該機車在至行安公司遷回之前均係被告在使
    用，嗣因被告無力支付貸款，始由伊代為支付，伊乃於將機車自行安公司取回之
    後，向被告表示該車應歸伊所有等語，核與被告辯解大致相符，是被告於八十八
    年八月二日至行安公司租車時，其主觀上認車牌號碼ＧＹＡ－五○六號重型機車
    係其所有而以之質押供作擔保，尚難認有不法所有意圖，與侵占罪之構成要件尚
    屬有間，本應就此部分為無罪之諭知，惟因公訴人認此部分若有罪，與前揭論罪
    部分，有連續犯之裁判上一罪關係，自無庸另為無罪之諭知，附此敘明。
據上論斷，應依刑事訴訟法第二百九十九條第一項前段，刑法第二條第一項前段、第
三百三十五條第一項、第四十一條第一項，罰金罰鍰提高標準條例第一條前段、第二
條，判決如主文。
本案經檢察官呂建興到庭執行職務
中      華      民      國    九十二    年      一      月      六      日
                                      臺灣臺北地方法院刑事第八庭
                                          法  官  宋  松  璟
右正本證明與原本無異。
如不服本判決，應於判決送達後十日內向本院提出上訴狀(應抄附繕本)。告訴人
或被害人如對於本判決不服者，應具備理由請求檢察官上訴，其上訴期間之計算
係以檢察官收受判決正本之日期為準。
                                          書記官  楊  文  祥
中      華      民國    九十二    年      一      月      六      日
附錄法條
中華民國刑法第三百三十五條
 (普通侵占罪)
意圖為自己或第三人不法之所有，而侵占自己持有他人之物者，處五年以下有期徒刑
、拘役或科或併科一千元以下罰金。
前項之未遂犯罰之。


司法院資訊處製作；財團法人民間司法改革基金會備份。
